【裁判字號】    89,上訴,1151
【裁判日期】    900220
【裁判案由】    懲治走私條例等
【裁判全文】
臺灣高等法院刑事判決                          八十九年度上訴字第一一五一號
    被      告  乙○○
    選任辯護人  劉承斌
    被      告  丙○○
    選任辯護人  翁方彬
    證      人  甲○○
    證      人  丁○○
    證      人  己○○
    高      檢  臺灣高等法院檢察署檢察官
    上  訴  人
    即  被  告
右上訴人因被告懲治走私條例等案件，不服臺灣    地方法院八十    年度易字第        號
，中華民國█日期轉換█第一審判決（起訴案號：臺灣    地方法院檢察署八十
年度偵字第        號）提起上訴，本院判決如左：
    主  文
上訴駁回。
    事  實
    理  由
丙○○共同連續私運管制物品進口逾公告數額，處有期徒刑壹年拾月。扣案之大陸製
黃色硬殼『長壽牌』香菸玖萬捌仟零玖拾包、大陸香菇壹佰捌拾伍包（總重量壹仟捌
佰伍拾公斤）均沒收。
    事  實
一、丙○○、乙○○（另行審結）與甲○○、陳豐年（均另移送台灣高等法院併案審
    理中）基於犯意聯絡，並基於概括犯意，共同計劃私運大陸地區所生產之產品進
    入臺灣地區銷售牟利。先由甲○○擔任船長，僱用乙○○、丙○○、陳豐年為船
    員，駕駛「永利春一號」漁船，於民國（下同）八十七年三月二十七日晚上二十
    二時三十分許，自新竹市南寮漁港報關出海，並於八十七年三月三十一日下午十
    四時許，在新竹外海約二十海浬處，自不詳船名之大陸地區漁船上，與該船上之
    大陸成年船員基於犯意聯絡，接駁自淪陷地區即大陸地區運出之總重超出一千公
    斤之物品，計未貼專賣憑証之「大陸硬盒長壽牌香菸」九萬八千零九十包（總重
    量三千二百七十公斤，完稅價格新台幣（下同）八十八萬零八百四十八元），及
    大陸製掃帚九百六十支、畚斗一千個（總重量四百九十二公斤），至「永利春一
    號」漁船，且將前開物品藏置於船上密艙中後，於八十七年三月三十一日晚上二
    十三時三十分許，共同駕駛前開漁船進入新竹市南寮漁港，自大陸地區私運超過
    一千公斤之前揭管制物品進入本國自由地區即臺灣地區。嗣於八十七年四月三日
    下午十七時三十分許，在南寮漁港東內堤為警查獲，並扣得前開香菸九萬八千零
    九十包、大陸製掃帚九百六十支、畚斗一千個。丙○○、乙○○復與甲○○、陳
    豐年及林坤瑞（另移送台灣高等法院併案審理）基於犯意聯絡，共同計劃私運大
    陸地區所生產之產品進入臺灣地區銷售牟利。由甲○○任船長，陳豐年任輪機長
    ，乙○○、丙○○、林坤瑞為船員，以出港捕魚作業為名，於同年六月五日上午
    五時二十分許（起訴書誤載為六月八日上午九時許），由新竹漁港報關出海，駕
    駛前開漁船出海後，於六月八日凌晨一時許不詳時間，在新竹南寮外海十七海浬
    處，自不詳船名之大陸地區漁船上，與該船上之大陸成年船員基於犯意聯絡，接
    駁自淪陷地區即大陸地區運出之總重超出一千公斤之物品，計大陸香菇一百八十
    五包後（每包重約十公斤總重為一千八百五十公斤），將之藏放在船後艙油櫃中
    ，並於同日上午六時許報關進港。嗣因警方查緝甚緊，無法卸貨，復將之載運出
    港，於同日十六時許，在桃園永安外海三海浬處，為警當場查獲並扣得前開大陸
    香菇一百八十五包。
二、案經新竹市警察局第一分局及內政部警政署保安警察第七總隊第一大隊第一中隊
    報告台灣新竹地方法院檢察署檢察官偵查起訴。
    理  由
一、訊據被告固坦承於前開時間受僱於甲○○為「永利春一號」漁船船員，並有出海
    之事實，惟矢口否認有何走私之犯行，辯稱：八十七年三月三十一日那一次，是
    大陸漁船強行登上他們的「永利春一號」漁船後，將他們強押在船頭將渠等所捕
    得之魚貨搶走後，大陸漁船就將前開私貨丟在他們的漁船上；而八十七年六月八
    日那次，純係船長施清原自己與大陸漁船交易行為，當時他在睡覺，不知道此事
    等云云。經查：
（一）被告於本院供稱被不詳大陸漁船漁民強制換貨時，渠等當時已捕獲之魚貨有白
      蒼、迦納共四、五噸（見本院八十七年七月二十八日訊問筆錄），惟被告是於
      八十七年三月二十七日二十二時三十分許始自新竹漁港報關，由甲○○擔任船
      長駕駛「永利春一號」漁船，而被告與另一被告陳文昌二人為船員出海捕魚，
      迄被告所供稱遭大陸逾於強行換貨之同年月三十一日十四時許，以被告渠等三
      名船員在短短不到三日之時間，竟可捕獲達四、五噸之白蒼、迦納魚貨，顯與
      常理有違。況前開大陸製黃色硬盒「長壽牌」香菸九萬八千九十包，數量極為
      龐大，總重量即有三千二百七十公斤，且其完稅價格以台灣省菸酒公賣製硬盒
      長壽牌香菸計共新台幣八十八萬八百四十八元，加上大陸製掃帚九百六十枝、
      畚斗一千個（總重四百九十二公斤）價值不薄，大陸漁民焉有以此來強行換取
      魚貨之理？
（二）前開查獲物品係在「永利春一號」漁船之右舷油櫃下面密封起來所起獲，當時
      警方出動有約十人花了好幾小時才將前開貨物起出，亦據當時查獲之警員白靖
      宇結證屬實在卷（見本院八十七年八月十一日訊問筆錄）。如前開貨物真係大
      陸漁民強行換貨，被告為何將之藏置在密艙內。且船長甲○○於八十七年一月
      十日已因走私案件，為台灣新竹地方法院檢察署檢察官以八十六年度偵字第九
      三一四號提起公訴，被告怎會不知如將前該貨物私運返港將觸犯走私刑責，竟
      於八十七年三月三十一日二十三時三十分返回新竹漁港後，迄為警查獲前開貨
      物之同年四月三日間，遲不向警方報案，益徵被告供稱遭大陸漁民以前開貨物
      強行換取魚貨尚不足採。
（三）前開香菇數量計有一百八十五包，總重達一千八百五十公斤，數量龐大，自大
      陸漁船搬至被告作業之「永利春一號」漁船，亦恐非短時間可完成，而被告所
      作業之「永利春一號」漁船船艙並不大，此亦有該船隻照片二張附卷可按，被
      告自不可能不知走私前開香菇之事實。況被告既先稱不知船長甲○○在外海向
      大陸漁民買來香菇，且該香菇係密藏在船艙下之油櫃中，又焉能於一進港即發
      覺有該香菇？同案被告甲○○於偵查中供稱，前開走私香菇部分是在當日凌晨
      一時許，在新竹外海十七海浬附近，向不詳大陸漁船買的（見八十七年度偵字
      第三五九六號卷第七十頁背面），於警訊中亦供稱前開香菇係藏置於船後艙之
      油櫃內，貨主係伊，準備走私成功後再作分配（利益）。且依卷附照片所示前
      開香菇保裝完善，且是在漁船之油櫃密藏中所查獲，被告豈有在進港後發覺船
      內有香菇，認為此乃違法之事，乃復出港欲將該香菇丟棄在外海之理？參以警
      方查獲此次走私之情過，係由於海巡部隊向警方通告「永利春一號」漁船形跡
      可疑，警方才要前去稽查，被告之「永利春一號」漁船又準備出港，出港後十
      幾分鐘，在桃園永安外海三海處查獲，此亦據查獲之警員李志文結證屬實在卷
      （見本院八十七年八月十一日訊問筆錄）。是被告等人應係因警方查緝甚緊，
      無法卸貨，復將之載運出港而為警查獲。更可證明被告就走私前開香菇有犯意
      聯絡並分擔部分行為之實施。
    綜上所述，被告所辯，尚不足採。此外，並有前開物品扣案可稽、菸酒公賣局新
    竹分局函、財政部關稅總局函、進出港檢查表各一卷可稽。本件事證已甚明確，
    被告犯行堪予認定。
二、核被告所為，係犯懲治走私條例第二條第一項之私運管制物品進口罪、台灣省內
    菸酒專賣暫行條例第三十七條第五款之販賣未貼專賣憑證菸類罪，被告與甲○○
    、乙○○、陳豐年、林坤瑞及不詳姓名、年籍之大陸漁民間就上開犯罪事實，有
    犯意聯絡及行為分擔，均為共同正犯。被告先後二次私運管制物品進口，時間緊
    接，所犯係構成要件相同之罪，顯均係基於概括犯意為之，應依刑法第五十六條
    規定論已連續私運管制物品進口罪，並依法加重其刑，而被告之連續私運管制物
    品進口罪，與販賣未貼專賣憑證菸類罪間，係一行為觸犯數罪名之一種想像競合
    犯，應依刑法第五十五條之規定，從一重之私運管制物品進口罪處斷。爰審酌被
    告之被告品行尚佳，已因走私為警查獲依然再犯、犯罪所生危害及犯罪後態度等
    一切情狀，量處如主文所示之刑示懲。
三、扣案之大陸製黃色硬殼『長壽牌』香菸九萬八千九十包，為未貼專賣憑證之香菸
    ，係違反台灣省內菸酒專賣暫行條例所查獲之物，應依同條例第四十條第一款之
    規定宣告沒收，扣案之大陸香菇一百八十五包，為被告共犯走私罪所得之物，為
    共同被告所有，應依刑法第三十八條第一項第三款規定宣告沒收。至扣案之大陸
    製掃帚九百六十支、大陸至畚斗一千個，已經由台北關稅局予以沒入之處分，有
    台北關稅局八七丙字第一０七七號處分書一紙在卷可機，爰不另為沒收之諭知。
四、據上論斷，應依刑事訴訟法第二百九十九條第一項前段、懲治走私條例第二條第
    一項、第十一條、第十二條，台灣省內菸酒專賣暫行條例第三十七條第五款、第
    四十條第一款，刑法第十一條前段、第二十八條、第五十六條、第五十五條、第
    三十八條第一項第三款，罰金罰鍰提高標準第一條前段，判決如主文。
據上論斷，應依刑事訴訟法第三百六十八條，判決如主文。
本案經檢察官      到庭執行職務。
中      華      民      國      八十九      年    八    月    二十二    日
                              臺灣高等法院刑事第  庭
                                  審判長法  官
                                        法  官
                                        法  官
得上訴
不得上訴
乙○○共同連續私運管制物品進口逾公告數額，處有期徒刑貳年陸月。
扣案之大陸製黃色硬殼『長壽牌』香菸玖萬捌仟零玖拾包、大陸香菇壹佰捌拾伍包（
總重量壹仟捌佰伍拾公斤）、手錶伍仟貳佰捌拾只、雞睪丸貳仟伍佰伍拾公斤、鴨舌
頭參佰貳拾伍公斤、七星牌香菸參萬陸仟包、峰牌香菸貳佰伍拾包，及如附表所示之
物均沒收。
    事  實
一、乙○○基於概括犯意，連續：
（一）與丙○○（已另行審結）與甲○○、陳豐年（均另移送台灣高等法院併案審理
      中）基於犯意聯絡，共同計劃私運大陸地區所生產之產品進入臺灣地區銷售牟
      利。由甲○○擔任船長，僱用乙○○、丙○○、陳豐年為船員，駕駛「永利春
      一號」漁船，於民國（下同）八十七年三月二十七日晚上二十二時三十分許，
      自新竹市南寮漁港報關出海，並於八十七年三月三十一日下午十四時許，在新
      竹外海約二十海浬處，自不詳船名之大陸地區漁船上，與該船上之大陸成年船
      員基於犯意聯絡，接駁自淪陷地區即大陸地區運出之總重超出一千公斤之物品
      ，計未貼專賣憑証之「大陸硬盒長壽牌香菸」九萬八千零九十包（總重量三千
      二百七十公斤，完稅價格新台幣（下同）八十八萬零八百四十八元），及大陸
      製掃帚九百六十支、畚斗一千個（總重量四百九十二公斤），至「永利春一號
      」漁船，且將前開物品藏置於船上密艙中後，於八十七年三月三十一日晚上二
      十三時三十分許，共同駕駛前開漁船進入新竹市南寮漁港，自大陸地區私運超
      過一千公斤之前揭管制物品進入本國自由地區即臺灣地區。嗣於八十七年四月
      三日下午十七時三十分許，在南寮漁港東內堤為警查獲，並扣得前開香菸九萬
      八千零九十包、大陸製掃帚九百六十支、畚斗一千個。
（二）與甲○○、陳豐年、丙○○及林坤瑞（另移送台灣高等法院併案審理）基於犯
      意聯絡，共同計劃私運大陸地區所生產之產品進入臺灣地區銷售牟利。由甲○○任船長，陳豐年任輪機長，乙○○、丙○○、林坤瑞為船員，以出港捕魚作
      業為名，於同年六月五日上午五時二十分許（起訴書誤載為六月八日上午九時
      許），由新竹漁港報關出海，駕駛前開漁船出海後，於六月八日凌晨一時許不
      詳時間，在新竹南寮外海十七海浬處，自不詳船名之大陸地區漁船上，與該船
      上之大陸成年船員基於犯意聯絡，接駁自淪陷地區即大陸地區運出之總重超出
      一千公斤之物品，計大陸香菇一百八十五包後（每包重約十公斤總重為一千八
      百五十公斤），將之藏放在船後艙油櫃中，並於同日上午六時許報關進港。嗣
      因警方查緝甚緊，無法卸貨，復將之載運出港，於同日十六時許，在桃園永安
      外海三海浬處，為警當場查獲並扣得前開大陸香菇一百八十五包。
（三）與彭燦輝、丁○○、許俊雄、乙○○及王進福（均另案審理中）基於犯意聯絡
      ，共同計劃私運大陸地區所生產之產品進入臺灣地區銷售牟利。由彭燦輝僱請
      丁○○為船長，許俊雄、乙○○及王進福等人為船員，推由船長丁○○與船員
      許俊雄、乙○○及王進福等四人於同年十月六日中午十二時十五分許，在新竹
      南寮漁港報關出海；
      於同年十月六日中午十二時十五分許起至同年月十日凌晨四時十三分許間之某
      時在新竹南寮外海約三十海浬處，
      自不詳船名之大陸地區漁船上，與該船上之大陸成年船員基於犯意聯絡，接駁
      自淪陷地區即大陸地區運出之以尼龍袋包裝妥當、遠逾公告數額、詳如附表一
      編號一、二、七所示之未貼專賣憑證之菸酒及編號三、四、五、六號所示之貼
      有偽造之臺灣省菸酒公賣局進口酒類專賣憑證之酒類及酒母、毒蠍子等農產品
      ，並將之藏置在「永利春一號」漁船密艙內，且於同年月十日凌晨四時十三分
      許報關入港。因有線報指稱該船可能涉嫌走私，彭燦輝、丁○○、許俊雄、乙○○及王進福等人遂一直不敢自上開「永利春一號」漁船上卸貨，直至同年月
      十三日上午七時許，由臺灣新竹地方法院檢察署檢察官親自指揮員警到上開「
      永利春一號」漁船搜索，直至同日下午六時三十分許始開啟「永利春一號」漁
      船上之密艙，扣得包裝妥當、如附表所示之走私物品。
（四）與己○○、戊○○（另案審理中）基於犯意聯絡，共同計劃私運大陸地區所生
      產之產品進入臺灣地區銷售牟利。由己○○任船長，戊○○為輪機長、乙○○
      為船員，以出港捕魚作業為名，於同年十一月二十八日上午四時五十分許，由
      新竹漁港報關出海，駕駛景富號機漁船出海後，於同年月二十九日凌晨一時許
      ，在新竹南寮外海三十海浬處，自不詳船名之大陸地區漁船上，與該船上之大
      陸成年船員基於犯意聯絡，接駁自淪陷地區即大陸地區運出之總重超出一千公
      斤之物品，計各式手錶五千二百八十只、雞睪丸二千五百五十公斤、鴨舌頭三
      百二十五公斤、七星牌香菸三萬六千包、峰牌香菸二百五十包，並於同年月二
      十九日上午八時十分許報關進港。嗣於八十七年十一月二十九日下午十三時許
      ，在新竹（南寮）漁港卸貨碼頭為警查獲，並扣得前開各式手錶五千二百八十
      只、雞睪丸二千五百五十公斤、鴨舌頭三百二十五公斤、七星牌香菸三萬六千
      包、峰牌香菸二百五十包。
二、案經新竹市警察局第一分局及內政部警政署保安警察第七總隊第一大隊第一中隊
    報告台灣新竹地方法院檢察署檢察官偵查起訴及移送併案審理。
    理  由
一、訊據被告乙○○固坦承有於前開船上作業及載運前開物品進港之事實，然矢口否
    認有何走私之犯行，辯稱：（一）前開事實一部分是大陸漁船強行登上他們的「
    永利春一號」漁船後，將他們強押在船頭將渠等所捕得之魚貨搶走後，大陸漁船
    就將前開私貨丟在他們的漁船上；（二）前開事實二部分純係船長施清原自己與
    大陸漁船交易行為，伊入港後始發覺，因前案已遭移送法辦，恐罪加一等，乃要
    求船長甲○○出港將香菇丟棄，詎甫出港，即為警查獲。（三）前開事實三部分
    ，係伊等在新竹外海作業時，有大陸鐵殼船靠過來，伊等被押在船頭，不知船長
    與他們說些什麼，只見有很多東西搬過來，都是船長在處理，大陸船並有搶走魚
    獲。（四）前開事實四部分，係伊等在新竹外海作業捕魚時，突遭大陸鐵殼船強
    行換貨，由船長己○○被迫以漁網、柴油與大陸船員交換走私物品。惟查：
（一）前開事實一部分，同案被告丙○○於本院供稱被不詳大陸漁船漁民強制換貨時
      ，渠等當時已捕獲之魚貨有白蒼、迦納共四、五噸（見本院八十七年七月二十
     八日訊問筆錄），惟被告是於八十七年三月二十七日二十二時三十分許始自新
      竹漁港報關，由甲○○擔任船長駕駛「永利春一號」漁船，而被告與同案被告
      丙○○、陳豐年為船員出海捕魚，迄被告所供稱遭大陸逾於強行換貨之同年月
      三十一日十四時許，以被告渠等三名船員在短短不到三日之時間，竟可捕獲達
      四、五噸之白蒼、迦納魚貨，顯與常理有違。況前開大陸製黃色硬盒「長壽牌
      」香菸九萬八千九十包，數量極為龐大，總重量即有三千二百七十公斤，且其
      完稅價格以台灣省菸酒公賣製硬盒長壽牌香菸計共新台幣八十八萬八百四十八
      元，加上大陸製掃帚九百六十枝、畚斗一千個（總重四百九十二公斤）價值不
      薄，大陸漁民焉有以此來強行換取魚貨之理？再前開查獲物品係在「永利春一
      號」漁船之右舷油櫃下面密封起來所起獲，當時警方出動有約十人花了好幾小
      時才將前開貨物起出，亦據當時查獲之警員白靖宇結證屬實在卷（見本院八十
      七年八月十一日訊問筆錄）。如前開貨物真係大陸漁民強行換貨，被告為何將
      之藏置在密艙內。且船長甲○○於八十七年一月十日已因走私案件，為台灣新
      竹地方法院檢察署檢察官以八十六年度偵字第九三一四號提起公訴，被告怎會
      不知如將前該貨物私運返港將觸犯走私刑責，竟於八十七年三月三十一日二十
      三時三十分返回新竹漁港後，迄為警查獲前開貨物之同年四月三日間，遲不向
      警方報案，益徵被告供稱遭大陸漁民以前開貨物強行換取魚貨尚不足採。
（二）前開事實二部分，前開香菇數量計有一百八十五包，總重達一千八百五十公斤
      ，數量龐大，自大陸漁船搬至被告作業之「永利春一號」漁船，亦恐非短時間
      可完成，而被告所作業之「永利春一號」漁船船艙並不大，此亦有該船隻照片
      二張附卷可按，被告自不可能不知走私前開香菇之事實。況被告既先稱不知船
      長甲○○在外海向大陸漁民買來香菇，且該香菇係密藏在船艙下之油櫃中，又
      焉能於一進港即發覺有該香菇？同案被告甲○○於偵查中供稱，前開走私香菇
      部分是在當日凌晨一時許，在新竹外海十七海浬附近，向不詳大陸漁船買的（
      見八十七年度偵字第三五九六號卷第七十頁背面），於警訊中亦供稱前開香菇
      係藏置於船後艙之油櫃內，貨主係伊，準備走私成功後再作分配（利益）。且
      依卷附照片所示前開香菇保裝完善，且是在漁船之油櫃密藏中所查獲，被告豈
      有在進港後發覺船內有香菇，認為此乃違法之事，乃復出港欲將該香菇丟棄在
      外海之理？參以警方查獲此次走私之過程，係由於海巡部隊向警方通告「永利
      春一號」漁船形跡可疑，警方才要前去稽查，被告之「永利春一號」漁船又準
      備出港，出港後十幾分鐘，在桃園永安外海三海處查獲，此亦據查獲之警員李
      志文結證屬實在卷（見本院八十七年八月十一日訊問筆錄）。是被告等人應係
      因警方查緝甚緊，無法卸貨，復將之載運出港而為警查獲。更可證明被告就走
      私前開香菇有犯意聯絡並分擔部分行為之實施。
（三）前開事實三部分，
（四）前開事實四部分，
    綜上所述，被告所辯，尚不足採。此外，並有前開物品扣案可稽、菸酒公賣局新
    竹分局函、財政部關稅總局函、進出港檢查表各一卷可稽。本件事證已甚明確，
    被告犯行堪予認定。
二、核被告所為，係犯懲治走私條例第二條第一項之私運管制物品進口罪、台灣省內
    菸酒專賣暫行條例第三十七條第五款之販賣未貼專賣憑證菸類罪，被告與甲○○
    、乙○○、陳豐年、林坤瑞及不詳姓名、年籍之大陸漁民間就上開犯罪事實，有
    犯意聯絡及行為分擔，均為共同正犯。被告先後二次私運管制物品進口，時間緊
    接，所犯係構成要件相同之罪，顯均係基於概括犯意為之，應依刑法第五十六條
    規定論已連續私運管制物品進口罪，並依法加重其刑，而被告之連續私運管制物
    品進口罪，與販賣未貼專賣憑證菸類罪間，係一行為觸犯數罪名之一種想像競合
    犯，應依刑法第五十五條之規定，從一重之私運管制物品進口罪處斷。爰審酌被
    告之被告品行尚佳，已因走私為警查獲依然再犯、犯罪所生危害及犯罪後態度等
    一切情狀，量處如主文所示之刑示懲。
三、扣案之大陸製黃色硬殼『長壽牌』香菸九萬八千九十包，為未貼專賣憑證之香菸
    ，係違反台灣省內菸酒專賣暫行條例所查獲之物，應依同條例第四十條第一款之
    規定宣告沒收，扣案之大陸香菇一百八十五包，為被告共犯走私罪所得之物，為
    共同被告所有，應依刑法第三十八條第一項第三款規定宣告沒收。至扣案之大陸
    製掃帚九百六十支、大陸至畚斗一千個，已經由台北關稅局予以沒入之處分，有
    台北關稅局八七丙字第一０七七號處分書一紙在卷可機，爰不另為沒收之諭知。
四、據上論斷，應依刑事訴訟法第二百九十九條第一項前段、懲治走私條例第二條第
    一項、第十一條、第十二條，台灣省內菸酒專賣暫行條例第三十七條第五款、第
    四十條第一款，刑法第十一條前段、第二十八條、第五十六條、第五十五條、第
    三十八條第一項第三款，罰金罰鍰提高標準第一條前段，判決如主文。
附錄：本判決論罪科刑法條全文
原判決撤銷。
彭燦輝共同私運管制物品進口逾公告數額，累犯，處有期徒刑貳年陸月。扣案之「永
利春一號」漁船乙艘、附表一所示之物，均沒收。
丁○○共同連續私運管制物品進口逾公告數額，處有期徒刑壹年貳月。扣案之「永利
春一號」漁船乙艘、附表一、附表二所示之物，均沒收。
許俊雄共同連續私運管制物品進口逾公告數額，處有期徒刑壹年肆月。扣案之「永利
春一號」漁船乙艘、附表一所示之物及檳榔壹仟柒佰公斤，均沒收。
    事      實
一、彭燦輝有妨害公務、走私等前科，民國七十八年間因妨害公務案件，經本院判處
    有期徒刑十月，嗣減為有期徒刑五月，又八十年間所犯走私案件，經最高法院判
    處有期徒刑四月確定，於八十二年十月十二日及同年五月十二日執行完畢，許俊
    雄亦曾於八十六年間因違反懲治走私條例案件，經原審判處有期徒刑六月，緩刑
    三年確定，目前仍於緩刑期間。緣新竹籍「永利春一號」漁船原名「永利勝號」
    設籍於台中，於八十七年三月間由彭燦輝購買並辦理移轉登記於其不知情之女兒
    彭雅麗（業經不起訴處分確定）名下，後在同年月十九日申請執照，彭燦輝則為
    「永利春一號」實際所有權人。彭燦輝於購買上開船隻後，即意圖牟取非法暴利
    ，在上開「永利春一號」之船艙內，加裝以水泥及鋼板為材質、需以電源啟動按
    鈕始得開啟之密艙，並專以假捕漁為藉口，實則出海至大陸地區走私未稅菸、酒
    等利潤極高之物品進入臺灣地區販售圖利之用，彭燦輝又於八十七年十月初，僱
    請丁○○為船長、旋由丁○○僱用許俊雄、乙○○及王進福（後二人另案審理）
    等人為船員，共同基於走私逾公告數額之管制物品進入臺灣地區之犯意聯絡，丁○○與許俊雄復基於概括之犯意，推由船長丁○○與船員許俊雄、乙○○及王進
    福等四人於同年十月六日中午十二時十五分許，在新竹南寮漁港報關出海佯裝捕
    漁、丁○○、許俊雄、乙○○及王進福等四人竟未經主管機關許可，於同年十月
    六日中午十二時十五分許起至同年月十日凌晨四時十三分許間之某時（起訴書誤
    載為八十七年六月十七日上午九時許），駕駛上開「永利春一號」漁船直接航行
    至新竹南寮外海約三十海浬處之公海海堿，以不詳之價格向不詳姓名、年籍大陸
    地區漁民，共同販入自大陸地區運出、以尼龍袋包裝妥當、遠逾公告數額、詳如
    附表一編號一、二、七所示、未貼專賣憑證之菸酒及編號三、四、五、六號所示
    ，貼有偽造之臺灣省菸酒公賣局進口酒類專賣憑證之酒類及毒蠍子等農產品，並
    以接駁方式搬運至上開「永利春一號」漁船密艙內，而由大陸地區共同一次私運
    進口上開如附表一所示之物企圖販售牟利。丁○○、許俊雄、乙○○及王進福等
    四人，於同年月十日凌晨四時十三分許，將「永利春一號」漁船向新竹南寮漁港
    報關入港後，因有線報指稱該船可能涉嫌走私，彭燦輝、丁○○、許俊雄、乙○○及王進福等人遂一直不敢自上開「永利春一號」漁船上卸貨，直至同年月十三
    日上午七時許，由臺灣新竹地方法院檢察署檢察官親自指揮員警到上開「永利春
    一號」漁船搜索，直至同日下午六時三十分許始開啟「永利春一號」漁船上之密
    艙，扣得包裝妥當、如附表一所示之走私物品及彭燦輝所有專供走私用之上開「
    永利春一號」漁船乙艘。
二、丁○○復承前（事實一）之概括犯意，夥同彭國銘、楊福進、李天德與林輝文（
    均另案審理）等人，由林輝文擔任船長，共同基於走私逾公告數額之管制物品進
    入臺灣地區之犯意聯絡，於八十八年二月九日凌晨四時許，駕駛「鴻億號」漁船
    自新竹南寮漁港報關出海佯稱捕漁，渠等竟未經主管機關之許可，在同年月十一
    日下午七時許，航行至新竹南寮外海約四十海浬之公海處之約定地點，以不詳之
    價格向不詳姓名、年籍大陸地區漁民，共同販入自大陸地區運出、詳如附表二所
    示、遠逾公告數額、未貼專賣憑證之洋菸及大陸地區農產品等管制物品，以接駁
    方式將之藏放在「鴻億號」漁船後艙及密艙油櫃內，再以保麗龍填裝漁獲後覆蓋
    在船艙上層以為掩飾，而由大陸地區共同一次私運進口上開如附表二所示之物品
    企圖販售牟利，嗣於同年月十二日上午九時五十五分許，「鴻億號」漁船停靠在
    新竹南寮漁港監卸碼頭時，為警持臺灣新竹地方法院檢察署檢察官所開立之搜索
    票上船搜索而當場查獲，並扣得如附表二所示之未稅洋菸及大陸香菇等物。
三、許俊雄復承前（事實一）之概括犯意，夥同洪東平、彭銀祥（均另案審理）二人
    ，共同基於自大陸地區私運逾公告數額之管制物品進入台灣地區販賣之犯意聯絡
    ，由洪東平擔任「富勝號」漁船船長，彭銀祥、許俊雄任船員，於八十八年六月
    六日十八時五分許，自新竹南寮漁港報關出港，佯稱捕漁，竟未經主管機關之許
    可，在同年月七日零時許，航行至新竹外海三十海哩處公海海域之約定地點，以
    不詳之價格向不詳姓名、年籍大陸地區漁民數人，共同販入自大陸地區運出逾公
    告數額之管制物品檳榔三十四桶共重達一千七百公斤，並以接駁方式將其搬運至
    上開「富勝號」漁船船上，再由許俊雄、洪東平、彭銀祥三人，以魚貨鋪放在檳
    榔上面加以覆蓋，藏置於船艙內，由大陸地區共同一次私運進口上開檳榔企圖販
    售牟利。嗣於八十八年六月七日十五時十分許「富勝號」漁船進港卸貨時，由新
    竹漁港分駐所臨檢時當場查獲，並扣得上開檳榔共達一千七百公斤。
四、案經新竹市警察局第一分局移送臺灣新竹地方法院檢察署檢察官偵查起訴及移送
    原審併案審理（八十八年度偵字第一七一０、四五六五號）。
    理      由
一、訊據上訴人即被告彭燦輝固不否認其為「永利春一號」漁船船主並僱用丁○○出
    海，被告丁○○、許俊雄二人固不否認有參與上開出海之事實，惟均矢口否認有
    何走私之犯行，被告彭燦輝辯稱：走私均係船員個人之行為，其均不知情，至於
    密艙則為前任租用之船長甲○○更改設置，伊不知有此密艙云云，丁○○辯稱伊
    當船長那次，因大陸船強迫要以貨易貨，伊迫於無奈，而在鴻億號任船員時，船
    長要走私伊也沒辦法云云，許俊雄則辯稱永利春一號是被大陸漁船脅迫換貨，而
    富勝號也是同此情形，回港後有要求船長報警但船長沒報警，伊是船員也無能無
    力云云。經查：
（一）就事實一部分：
  １．原審訊以被告許俊雄渠等被不詳姓名之大陸地區漁民強制換貨時，渠等當時所
      捕獲之漁獲為何？其供稱：約為五、六噸重之白口、肉魚等魚類。經原審向新
      竹區漁會函查在八十七年十月份時，新竹區漁市場內白口、肉魚等之交易價格
      ，分別為平均每公斤新台幣（下同）五十五、五十六點三元，此有新竹區漁會
      之函覆在卷可憑，依被告之供稱，渠等當時之漁獲量為約二十七萬五千元至三
      十三萬七千餘元左右之市場價格，然上開附表一編號一至九所示之查獲物品部
      分，光是未貼專賣憑證之七星牌香菸十二萬七千二百五十包（編號一），依八
      十七年十月十三日之完稅價格為每包十二‧三六元（有臺灣省菸酒公賣局八十
      七年十一月十日總驗二（二）字第八七一Ｏ一五八九號函附於八十七年度偵字
      第七Ｏ八一號偵查卷第一四四頁可稽），而係以海關所核定之完稅價格乘三倍
      為現值計算（見同上卷第一百四十五頁，臺灣省菸酒公賣局八三公業字第Ｏ一
      五三三號函），當日查獲未貼專賣憑證之七星牌香菸總現值為四百七十一萬八
      千四百三十元，為被告許俊雄所辯稱被強迫換走漁獲總現值之十餘倍，復加上
      編號二至九之偽大陸酒等物品，二者市價相差甚為懸殊，大陸地區人民豈有沒
      事自己倒貼腰包花大筆油錢、工錢、精力，再將大批價值不斐的菸酒搬運上船
      ，再運至公海奉送予不相識之被告等人之理？被告丁○○、許俊雄所辯顯不合
      情理。
  ２．況大陸漁民既能挾持被告漁船進行所謂以貨易貨之行為，大陸漁民大可恣意搜
      刮，而不必顧慮被告之反應，其又何必再以貨易之﹖
  ３．參以，本次查獲的走私物品體積之大，可由附在八十七年度偵字第七Ｏ八一號
      偵查卷第三十八、三十九頁內堆滿警署之照片及海岸巡防司令部提供查獲時之
      現場照片得見，且所查獲之所有物品均係以紙箱包妥後再裏以尼龍布包覆，方
      便搬運並利於堆放，顯見渠等事先計畫之周詳；況被告許俊雄並非第一次被查
      獲走私犯行，且其於行為時仍在緩刑期間，若渠等當時果真係被大陸地區人民
      強制換貨，理應向漁業電台求救或於入港後向警察機關報案，豈有甘冒被查獲
      觸法之風險？且「永利春一號」漁船係於同年月十日凌晨四時十三分許向新竹
      南寮漁港報關入港，至同年月十三日上午七時許，由臺灣新竹地方法院檢察署
      檢察官親自指揮員警開啟「永利春一號」漁船上之密艙之過程時間非短，在整
      整三餘日之時間內被告等人為何不報警自首？且被告彭燦輝等人未何一直不肯
      配合員警開啟密艙？又如附表一所示之未稅菸酒等走私物品均係在「永利春一
      號」漁船之密艙中被查獲，有上開現場照片在卷可佐，足見被告等人畏罪情虛
      。
  ４．又查獲如附表一編號五之「大紅陳釀」酒，係經中聯國際有限公司（下稱中聯
      公司）於八十六年十月二十七日向臺灣省菸酒公賣局申請並核准進口六千瓶，
      並經該公司在八十六年十二月十二日八十七年二月十日分別正式進口二千四百
      瓶及一千九百二十瓶，嗣後未再進口，而查獲如附表一編號三、四、六號之「
      陳年大紅」酒與「醉逍遙」酒，係翔光國際股份有限公司（下稱翔光公司）於
      八十六年八月十四日向該局申請並核准進口，經該公司在八十七年十月二十二
      日繳交公賣利益後，正式進口「醉逍遙」四千八百瓶、「陳年大紅」六百毫升
      裝九千瓶、一百二十毫升裝一千瓶，此有臺灣省菸酒公賣局八十七年十一月二
      日八七公業字第三一六二Ｏ號函附於八十七年度偵字第七Ｏ八一號偵查卷第一
      二二頁內可佐，並經原審傳訊證人即中聯公司業務經理蔡金城、翔光公司經理
      李景智二人證述綦詳，復有其等所提供之當初申請核准之商標圖型、字樣、說
      明及專賣憑證等附於原審審理卷，核與自查扣之上開附表一編號三至六號之「
      大紅陳釀」酒等上之商標（附於上開偵查卷第一三二至一三四頁）近似但不相
      同，惟目前我國商標法係採登記註冊主義，上開酒類中僅有編號六、翔光公司
      進口之「醉逍遙」酒有向經濟部智慧財產局申請註冊並核准，惟該商標係於八
      十八年五月一日公告，此有證人李景智所提出之相關資料在卷可憑。按商標法
      第二十一條規定，在商標註冊之日起，註冊人始取得商標專用權；而在上開公
      告期日滿三個月，未經異議或異議確定不成立，始予公告註冊。故被告等人被
      查獲走私日係在註冊日前，翔光公司在斯時尚未取得「醉逍遙」之商標專用權
      ，其餘酒類因辦理註冊時被駁回，故縱有仿冒，亦非商標法所保護之範圍。
  ５．再查「永利春一號」漁船原名「永利勝號」設籍於台中，於八十七年三月八日
      由前手賣予被告彭燦輝，並於同年月十一日向該管機關臺灣省交通處台中港務
      局申請移轉登記予彭雅麗名下，並於同年月二十日申請船籍港之變更登記，此
      經原審向臺灣省交通處台中港務局函查後，有該局八十八年五月七日所發八八
      中港航字第四五三二號函及其附件在卷可憑；而「永利春一號」漁船自被告彭
      燦輝於八十七年三月間購得後至同年十月十二日即本次被查獲日之短短七個月
      內，竟被警查獲三次走私，且走私之數量龐大驚人，其中：八十七年四月三
      日下午五時三十分許，在新竹漁港東內堤上架場查獲，扣得大陸偽製長壽香菸
      九萬八千零九十包、大陸製掃把九百六十支、畚斗一千支（此二項價值約二百
      四十九萬元）等物，八十七年六月八日下午六時三十分許，在桃園永安外海
      三浬處被查獲，扣得大陸香菇一百八十五包（共重約三千七百公斤）等物，此
      有新竹市警察局第一分局八十七年十二月二十一日出具之（八七）竹市警一分
      刑字第Ｏ四一五三號函、內政部警政署水上警察局第十二警察隊八十七年十二
      月二十九日出具之八七水警十二刑字第ＯＯ一四八二號函、海岸巡防司令部新
      竹情報組八十七年十二月十六日出具之（８７）華文字第二Ｏ八五號簡便行文
      表及其附件等附於原審卷內可參。「永利春一號」漁船，在短時間內連續被查
      獲走私三次，若說船長即被告彭燦輝均不知情，何人能信？(3)再者，「永利春
      一號」雖係登記在證人即被告彭燦輝之女彭雅麗名下，惟於偵訊時第一次隔離
      傳訊證人彭雅麗時，訊以「『永利春一號』是你買？」其答稱：「我收到傳票
      我才知道。」，問及「永利春一號」在何時過戶到其名下時，其證稱：「不知
      道」（見八十七年度偵字第七Ｏ八一號偵查卷第一百零二頁背面至一百零五頁
      正面）；當被告丁○○、王進福等人指稱係證人彭雅麗因前任船長走私被收押
      而雇請渠等時，其證稱：「船之事我不知道‧‧‧我均在上班‧‧‧我不曾與
      他（指丁○○）講過話‧‧‧不認識（王進福）‧‧‧（我）受僱於公司，月
      薪二萬五千元‧‧‧。」（見同上卷第一百零八頁背面至第一百十一頁正面）
      ，由證人彭雅麗之證詞可認其應確對於「永利春一號」漁船乙事未曾過問，此
      亦為彭雅麗經公訴人為不起訴處分（臺灣新竹地方法院檢察署八十七年度偵字
      第七Ｏ八一號）之原因，然自彭雅麗之供詞中，益可證以其年僅二十三歲、月
      薪二萬五千元之僱員薪水，斷無可能有資力獨自購得價值達三百萬餘元之「永
      利春一號」漁船，而被告彭燦輝嗣後亦供稱該船係其買了準備當女兒的嫁妝，
      可認上開「永利春一號」漁船雖係登記在彭雅麗之名下，惟實際上應確為被告
      彭燦輝所有無誤。(4)被告彭燦輝本身亦曾於八十年間因違反懲治走私條例案件
      ，經最高法院判處有期徒刑四月確定，於八十二年五月十二日執行完畢，此有
      臺灣新竹地方法院檢察署刑案資料查註紀錄表及本院被告全國前案紀錄表各一
      份在卷可佐，其深知前有不良之走私前科，若有同類型之犯罪，易遭重刑之判
      決，故由上開新竹市警察局第一分局函、內政部警政署水上警察局第十二警察
      隊函及海岸巡防司令部新竹情報組出具之行文表可得窺見，是被告彭燦輝乃雇
      請之船長負走私全責，若有被查獲之情形，顯較易脫身，故被告彭燦輝焉能以
      其不知情一語企圖卸免共犯刑責﹖況且，「永利春一號」漁船內設有以水泥及
      鋼板為材質、需以電源啟動按鈕始得開啟之密艙，若只是單純捕漁獲，船主頂
      多只須再就冷凍設備方面加強，何須如此大費周章興建密艙？更可證被告彭燦
      輝係有共同走私之犯意聯絡並分擔部分行為之實施。被告彭燦輝雖以該密艙係
      租與甲○○時為施某所建，伊不知情為辯，而證人甲○○於本院亦到庭證陳伊
      未告知密艙之事等語，然查一艘漁船價值不貲，且於海上航行，危險性高，焉
      容租用人任意改裝，而不事先告知船東之理﹖即令被告彭燦輝於改建之初或有
      不知，但施某租用中竟有二次走私紀錄，為施某自承無訛，被告彭燦輝竟然不
      知其所有船隻被加建密艙，孰能置信﹖況其既辯稱因施某被查獲走私始收回不
      租，卻對加裝改建密艙一事，不加聞問，復將自施某租用中之原漁船取回，並
      登記在其女兒彭雅麗名下，卻不將船艙設備回復原狀，猶供本件走私之用（參
      見原審卷第一０二頁反面彭燦輝訊問筆錄），其諉稱密艙是甲○○所建伊不知
      有密艙。而證人甲○○所供建密艙一事未告訴船東彭燦輝云云，均與常情有違
      ，殊無可採。(5)是以，被告彭燦輝提供船隻供被告丁○○、許俊雄等人私運如
      附表一所示之管制物品進入臺灣地區之目的在於銷售圖利，且扣除成本後，出
      海所得半數歸船主、其餘由出海人均分等情，業經被告許俊雄、丁○○二人供
      稱在卷，被告彭燦輝、許俊雄、丁○○與乙○○、王進福等人間共同之目的均
      係要順利運送該批物品至台灣地區銷售，雖各自所著手參與者只是整個運送過
      程之階段行為，然已足認定其等所為均係共同運送該批走私物品之部分行為之
      分擔。
  ５．按自大陸地區私運物品進入台灣地區者，以私運物品進口論，適用懲治走私條
      例規定處斷，該條例第十二條定有明文。而行政院依懲治走私條例第二條第四
      項公告之管制物品項目及其數額丙項規定：一次私運一項或數項洋煙、匪偽物
      品等，其總額由海關照緝獲時之完稅價格計，超過新台幣拾萬元者，以管制進
      出口物品論；丁項規定：自淪陷區私運物品進入本國自由地區或自本國自由地
      區私運物品前往淪陷區，其所私運之物品，以管制物品論，除屬於甲項及乙項
      之物品不限數額外，其餘以私運一項或數項，其總額由海關比照緝獲時之完稅
      價格計算，超過新台幣拾萬元或重量達一千公斤者，以管制進出口物品論。查
      ，本件由被告許俊雄、丁○○等人共同自大陸地區私運進入臺灣地區之前述如
      附表一所示之未稅菸酒其總完稅價格遠逾上開公告限額，而附表一編號二至九
      之物品，顯亦逾行政院依懲治走私條例第二條第四項公告管制物品項目及其數
      額丁項之管制數額拾萬元或重量達一千公斤，有台灣菸酒公賣局八十七年十一
      月十日總驗二(二)字第八七一０一五八九號函及同局八三公業字第０一五三三號
      函附卷可憑。均應屬同條例第二條第一項之走私物品無誤。綜上所述，被告三
      人此部分所辯顯係卸責之詞，本件事證已臻明確，被告三人之共同走私犯行洵
      堪認定，應予依法論科。
（二）就事實二部分：
  １．按查獲如附表二編號一、二所示之香菸，均為未貼專賣憑證之洋菸，且經函查
      結果，七星牌香菸（編號一）與大衛杜夫牌香菸（編號二）在八十八年二月十
      二日之完稅價格分別為每包十四‧二及二十三‧六七元，此有臺灣省菸酒公賣
      局新竹分局八十八年五月十日新竹局業字第二Ｏ八三號函，附於八十八年度偵
      字第一Ｏ一七號偵查卷第五一頁可稽，換算當日查獲之七星牌香菸共十一萬九
      千二百五十包之完稅價格為一百六十九萬三千三百五十元，大衛杜夫牌香菸共
      十一萬六千包之完稅價格為二百七十四萬五千七百二十元；另扣得之大陸香菇
      （附表二編號三）共重一千八百四十公斤，在同日之完稅價格為每公斤一百四
      十六‧八元，亦有財政部台北關稅局北普緝字第八八一Ｏ一八八一號函附於上
      開偵查卷第五十頁內可參，換算當日查獲時之大陸香菇完稅價格共計為二十七
      萬零一百十二元，無論係前開所述公告之丙項或丁項，均已遠超過行政院依懲
      治走私條例第二條第四項公告之管制物品項目及其數額之限制，數量之大，顯
      有營利販賣之意圖。
  ２．再查，查獲之「鴻億號」漁船，其內部構造設計有異於一般走私漁船之密艙，
      在開啟該船之密艙後，尚有電源開關裝置，必須將假木板挖空始見其電線，密
      艙入口上擺有雜物架，油壓式密艙降下後可當作該密艙之之踏板，甚為隱密，
      此有照片十幀、漁船內部結構圖等存卷可考，顯見「鴻億號」漁船係經過特殊
      之設計，被告丁○○與共犯彭國銘、楊福進、李天德與林輝文等人，係有預謀
      將之用以走私物品進入臺灣地區並逃避查緝。
  ３．復查，被告丁○○雖辯稱係韓國船靠近強迫換貨乙詞，惟被告自稱不會講韓國
      語，韓文亦非世界通用語言，究竟渠等係如何溝通，不免啟人疑竇；復參以，
      若渠等當時果真係被韓國漁民強制換貨，理應向漁業電台求救或於入港後向警
      察機關報案，豈有甘冒被查獲觸法之風險？且漁獲與扣案如附表二所示之物之
      市價懸殊，已如前述，足證被告丁○○所辯顯係事後卸責之詞，不值採信，更
      不值一駁。綜上說明，被告丁○○應確有與共犯彭國銘、楊福進、李天德與林
      輝文等人共同販入自大陸地區運出、詳如附表二所示、遠逾公告數額、未貼專
      賣憑證之洋菸與大陸地區農產品等管制物品，並進入臺灣地區企圖販售之犯行
      。
（三）就事實三部分：
  １．經查，扣得在「富勝號」漁船內之檳榔一千七百公斤係由被告許俊雄與共犯洪
      東平、彭銀祥等人共同裝在桶內，其上並以魚貨覆蓋，藏置於第二漁艙內，此
      為被告等人所坦承在卷，是被告許俊雄等人共同參與裝載之工作，並將檳榔置
      於如此隱密之處，入港時又未向漁港所報關入港，足見被告間有自大陸地區共
      同私運進入台灣地區之犯意聯絡及行為分擔。又「富勝號」漁船係於八十七年
      六月七日中午十二時二十五分許報關入港，此有機漁船進出港檢查表一紙在卷
      可憑，而警員係在同日下午三時十分許，「富勝號」漁船進港卸貨時臨檢查獲
      ，並當場查到被告許俊雄在卸貨，若真如被告許俊雄所言其有意報警而共犯洪
      東平不予理會，被告許俊雄理可自己報警或離開現場，其竟加入搬運，可認其
      所辯純係推委之詞，洵無足採。
  ２．查扣之檳榔係自大陸地區私運進入台灣地區，且已逾行政院依懲治走私條例第
      二條第四項公告管制物品項目及其數額丁類之管制數額，即緝獲時其總重量達
      一千公斤以上，此有新竹市警察局第一分局突擊檢查記錄、扣押物品清單、機
      漁船進出港檢查表、漁船出港申請書、新竹市警察局第一分局八八竹市警一分
      字第Ｏ一九二七號函附行政院農業委員會委託雲林農會提領各機關部隊移交緝
      獲走私物品收據附卷可稽，事證明確，被告許俊雄之走私犯行堪以認定。
（四）至新竹南寮外海三十海哩（或四十海哩）處之海堿，是否為我領海區，雖經內
      政部函覆部分在我國領海基線內，部分在領海外，正確位置須以經緯坐標量測
      ，有該部八十八年十二月二十七日台（八八）內地字第八八一五五八四號函附
      本院卷可稽，經訊之被告丁○○、許俊雄則均表示不知當天所處確實之經緯度
      ，惟本件被告走私對象，均以大陸地區漁民為主，而交易地點又處於臨界海堿
      ，為安全起見，大陸漁民自無需越界進入我海域進行交易而增加風險之必要，
      再參以共犯王進福於偵查中所供「於八十七年十月六日至新竹（南寮）漁港出
      海．．．至公海約三十海里處作業捕漁」等情觀之，被告與大陸漁民走私地點
      ，應在我領海外之公海海域為之，亦堪認定。
二、核被告彭燦輝、丁○○、許俊雄等所為均係犯懲治走私條例第二條第一項之私運
    管制物品進口罪。至公訴人移送併案審理之事實二、三部份，雖未據起訴，然因
    與起訴之事實一被告丁○○、許俊雄私運管制物品進口部份具有連續犯之裁判上
    一罪關係，為起訴效力所及，本院自均應併予審理，併此敘明。次按共同正犯之
    意思聯絡，原不以數人間直接發生者為限，即有間接之聯絡者，亦包括在內，即
    行為當時，基於相互之認識，以共同犯罪之意思參與者，亦無礙於共同正犯之成
    立。被告彭燦輝雖僱用丁○○為船長走私管制物品入境，丁○○復僱用許俊雄、
    乙○○、王進福為船員共同參與，彼等間均有犯意聯絡與行為分擔，均為共同正
    犯。被告丁○○與共犯彭國銘、楊福進、李天德、林輝文就事實二部分犯行，被
    告許俊雄與共犯洪東平、彭銀祥，就事實三部分犯行，有犯意之聯絡及行為之分
    擔，亦均為共同正犯。又被告丁○○與許俊雄二人先後二次私運管制物品進口之
    犯行，均時間緊接、手法雷同，所犯係犯罪構成要件相同之罪，顯均係基於概括
    之犯意反覆為之，應依刑法第五十六條連續犯之規定論以連續私運管制物品進口
    罪，並依法加重其刑。又被告彭燦輝於七十八及八十年間因妨害公務及走私案件
    ，其科刑及執行完畢情形均如事實欄所載，有臺灣高等法院檢察署刑案紀錄簡覆
    表在卷足參，其於五年以內再犯本件有期徒刑以上之罪，為累犯，依刑法第四十
    七條規定加重其刑，並遞加之。
三、原審據以論罪科刑固非無見，惟按中華民國四十二年七月七日公布施行之台灣省
    菸酒專賣暫行條例，係以當時包括高雄市在內之台灣省所屬各縣市為施行區堿，
    業經司法院大法官會議以釋字第二三九號解釋在案，原判決既認被告係在新竹南
    寮外海三十或四十海哩處之公海海堿，販入上述大陸酒或洋菸，顯無台灣省菸酒
    專賣暫行條例之適用。又刑法第二百十二條之偽造特許證罪，最重本刑係處一年
    以下有期徒刑之罪，依刑法第七條之規定，國民在公海海域犯之，亦無刑法之適
    用，原判決竟分別適用台灣菸酒專賣暫行條例第三十七條第五款及刑法第二百十
    二條之罪，並與走私罪從一重處斷，併依該台灣省菸酒專賣暫行條例第四十條第
    一款之規定論收上開未貼專賣憑證之香菸，其適用法則，即屬不當。又被告彭燦
    輝僅僱用被告丁○○為船長，餘船員許俊雄、乙○○、王進福則為丁○○所僱用
    ，原判決認船長、船員均為被告彭燦輝所僱用，顯與事實不符。又原判決事實三
    部分，認新竹外海三十海哩處為公海海域，唯對事實一、二部分，對新竹南寮外
    海三十及四十海哩處，究為領海或公海則未經調查認定，致生法律適用之疑義，
    亦有未洽，再原判決既認扣案永利春一號漁船非專供走私之用，卻又諭知為沒收
    該漁船，則有矛盾。又遍閱全卷，尚查無大陸漁民有與本件被告犯意聯絡之證據
    ，原判決認大陸漁民亦為本件走私之共同正犯，顯有判決不依證據之違法。被告
    上訴意旨猶執陳詞否認犯罪，並指摘原判決不當，雖無足取，但原判決既有前揭
    可議之處，自應將原判決撤銷改判。爰審酌被告彭燦輝身為船主，卻為謀取暴利
    ，一再從事走私行為，被告丁○○與許俊雄二人於本案審理期間竟再犯案，其等
    走私物品數量驚人，非僅擾亂國內經濟秩序，且其中偽酒是否有害人體健康、未
    經檢疫之農產品亦極易傳染疾病，危害非輕，且渠等於犯後猶飾詞狡辯，不知悔
    改，分別從重量處如主文所示之刑。扣案如附表，均為被告等所有，犯走私罪所
得之物，應依刑法第三十八條第一項第三款規定宣告沒收；至於扣案之「永利春一號
    」漁船，係被告彭燦輝實質所有，再參酌該漁船於七個月內三次供走私之用被查
    獲，且添加密艙設備供走私犯罪等情，該永利春一號漁船，應專供走私之用甚明
    ，應依刑法第三十八條第一項第二款規定宣告沒收。
據上論斷，應依刑事訴訟法第三百六十九條第一項前段、第三百六十四條、第二百九
十九條第一項前段，懲治走私條例第二條第一項、第十一條、第十二條，刑法第十一
條前段、第二十八條、第五十六條、第四十七條、第三十八條第一項第二、三款，判
決如主文。
原判決撤銷。
己○○共同私運管制物品進口逾公告數額，處有期徒刑拾壹月。
附表一所示之物均沒收。
    事  實
一、己○○曾有違反藥物藥商管理法及國家安全法前科，其與戊○○、乙○○（後二
    人業經檢察官分別併由本院及台灣新竹地方法院另案審理），共同基於意圖營利
    及走私之犯意聯絡，由己○○擔任船長、戊○○擔任輪機長、乙○○擔任船員，
    駕駛「景富號」漁船，於民國（下同）八十七年十一月二十八日四時五十分許，
    由新竹漁港報關出海，於翌（二十九）日三、四時許，在新竹外海三十海浬處之
    公海海域，向二艘不詳船名之大陸漁船上大陸漁民，以不詳之代價販入未貼專賣
    憑證屬公告管制進口物品之洋菸即日本「七星牌」香煙三萬六千包（完稅價格為
    新台幣〈下同〉五十一萬一千二百元）、「峰牌」香煙二百五十包（完稅價格七
    千一百二十五元），合計完稅價格為五十一萬八千三百二十五元，並將該走私之
    洋菸分裝於紅桶內，再分藏於該漁船前後漁艙內，其上復擺設其等自行捕獲之嘉
    納魚以為掩飾，走私入境擬俟機販售牟利，隨即於同（二十九）日八時十分許報
    關進入新竹漁港，嗣於同日十三時許卸貨時，尚未及販出，即為警在新竹漁港內
    查獲，並扣得附表一所示之洋菸。
二、案經新竹市警察局第一分局移送台灣新竹地方法院檢察署檢察官偵查起訴。
    理  由
一、訊據上訴人即被告己○○固坦承於前揭時地，在其擔任船長之「景富號」漁船上
    為警查扣如附表一二所載物品之事實，惟矢口否認有何走私或販賣未貼專賣憑證
    菸類之犯行，辯稱：該等物品係遭二艘大陸漁船上之大陸漁民三、四十人以強迫
    換貨之方式，搶走船上之漁網三件，並抽走船上之柴油後所留下云云。
二、經查：
    (一)附表一二所示之物品，係被告己○○等人，在新竹外海三十餘海浬外，自大陸
      漁船上之大陸漁民處所接駁取得，並擬轉售牟利之事實，迭據被告己○○於警
      、偵訊中及原審審理時供述在卷（見偵查卷第五、六頁、第三十六頁反面、第
      三十七頁，原審卷第二十七頁反面、本院上訴字卷第十八頁），核與同案船員
      戊○○、乙○○於警、偵訊中供述相符（見偵查卷第九、十、十二、十三頁、
      第三十七頁反面、第三十八頁），此外，復有附表一二所示之物扣案可佐，堪
      認屬實。果如被告己○○所辯，其船上之「七星牌」香煙等物品，係遭大陸漁
      民三、四十人強行取走其船上漁網及抽走柴油後所留下云云，則大陸漁民既係
      聚眾並強行取物，其目的已達到，被告己○○等僅有三人，對之亦莫可奈何，
      又何須另行再交付被告等人香煙等物品？況依被告載素樓於警訊中自承被大陸
      漁民強行取走之漁網、柴油等物品，總價僅約值三十餘萬元，大陸漁民至愚，
      亦不可能以緝獲時完稅價格高達一百四十三萬九千五百三十七元（詳後述理由
      (二)）之香煙等物品與被告己○○等人換貨？再者，被查獲之日本「七星牌」香
      煙等物品，均係以紅桶裝箱，而鴨舌頭等物品之上並均獲置有碎冰，再由大陸
      漁民將之放置於船艙中並且堆放整齊，其上疊置以紅桶裝之嘉魶魚，此為被告
      己○○所自承，並經原審傳訊證人即當時之新竹漁港駐在所警員所長劉煥清證
      述無誤，若果確係遭強迫換貨，行強者何以如此大費周張，並代為堆放入艙，
      且又何以均會以紅桶裝置妥當？又查，被告己○○等人於進港後，均未主動向
      港警所報案，亦與一般人遭遇不法侵害均會主動報警處理之情理不合？顯見被
      告己○○所辯係遭大陸漁民強迫換貨云云，係屬避重就輕之詞，委不足採。
    (二)次查，被告己○○等人自大陸漁民處所取得之未稅日本「七星牌」香煙三萬六
      千包（緝獲時每包完稅價格十四點二元），完稅價格為五十一萬一千二百元；
      「峰牌」香煙二百五十包（緝獲時每包完稅價格二十八點五元），完稅價格為
      七千一百二十五元；各式手錶五千二百八十支，完稅價格為四十二萬二千四百
      元；雞睪丸二千五百五十公斤，完稅價格為四十一萬七千五百六十二元；鴨舌
      頭三百二十五公斤，完稅價格為八萬一千二百五十元（手錶、雞睪丸、鴨舌頭
      等三種物品緝獲時完稅價格共計九十二萬一千二百十二元），此有台灣省菸酒
      公賣局新竹分局八十八年四月九日新局業字第一六○五函（見原審卷第三十四
      頁）、財政部台北關稅局八十八年四月十九日北普緝字第八八一○二二○四號
      函（見原審卷第三十六、三十七頁）在卷可憑。可證就附表一所示之洋菸其緝
      獲時之完稅價格總計為五十一萬八千三百二十五元，顯已超過行政院懲治走私
      條例公告管制物品項目及其數額丙項之十萬元限額至明。
    (三)本件查扣之附表一所示之「七星牌」香煙及「峰牌」香煙，乃屬行政院依據懲
      治走私條例第二條第四項公告之丙類第一款管制進口物品中之「洋菸」，且其
      緝獲時之完稅價格已超過十萬元，屬於管制進口物品。另被告己○○等同時一
      次私運入境之附表二所示之物，是否屬於上開「管制物品項目及其數額」丙項
      第四款所指之「匪偽物品」？按匪偽物品係指匪偽生產、製造、加工等之物品
      ，有匪偽文字或圖案之標誌，或雖無匪偽文字圖案之標誌而經鑑定確係匪偽之
      物品者屬之（參照上開「管制物品項目及其數額」丙項第四款規定）。又依照
      行政院八十七年五月六日修正發布「台灣地區與大陸地區人民關係條例施行細
      則」第三十三條規定，大陸地區物品，其認定標準，準用進口貨品原產地認定
      標準之規定辦理，認定有疑義者，應依該標準第五條規定將貨樣及有關資料送
      財政部關稅總局進口貨品原產地認定委員會會商認定，復有財政部關稅總局八
      十八年十一月二十日台總局緝字第八八一○七七六四號函在卷可考（見本院上
      更(一)卷第十九、二十頁）。茲本件因附表二所示之物已經台北關稅局處分沒入
      ，有該局八七丁字第二八二四號處分書在卷足憑（見原審卷第十九頁），是已
      無貨樣可資鑑定或認定。而被告己○○等三人雖供稱附表一之物品及附表二之
      手錶及雞睪丸、鴨舌頭等物品，均係向大陸漁船上之漁民所取得等語。然查其
      等取得附表一二所示物品之地點係在距新竹外海三十海浬外海域之公海上，該
      等物品是否自大陸地區運來已屬不明。況徵諸大陸漁民交付被告等扣案附表(一)
      所示之日本洋菸，顯非「匪偽物品」，是附表二所示之物品仍難因係向大陸漁
      民購入即遽以推論當然是「匪偽物品」，此外，復查無其他證據可資認定該附
      表二所示物品係匪偽生產、製造或加工，是難認為附表二所示之物為「匪偽物
      品」，亦無證據證明附表一二所示之物品係由大陸地區私運入臺灣地區。
    (四)至於被告己○○在原審之選任辯護人所辯：扣案之手錶、雞睪丸、鴨舌頭等物
      品，業遭財政部台北關稅局以卷附之該局八七丁字第二八二四號處分書，科處
      「貨價」一倍之罰鍰計新台幣九十二萬一千二百十二元，唯該「貨價」依貨物
      稅條例第十三條二項規定，並不等同完稅價格，而財政部台北關稅局前揭八十
      八年四月十九日北普緝字第八八一○二二○四號函中，卻逕將貨價列為完稅價
      格函覆原審法院，故該等物品之完稅價格應有不實云云。按依本（海關緝私）
      條例所處鍰以貨價為準者，進口貨物按完稅價格計算，：：：，海關緝私條例
      第五條前段定有明文，是前開處分書中之貨價即係完稅價格，二者係屬一致，
      是財政部台北關稅局函送原審法院之完稅價格並無不實之處，原審之選任辯護
      人所辯應有誤會，附此敘明。
    (五)綜上，附表一所示之管制物品，應係被告己○○等人在公海上，以不詳之價格
      自大陸人民處購得而私運進口，應無疑義，被告載素樓前揭所辯顯係事後卸責
      之詞，殊無可採。本件事證已臻明確，被告己○○犯行堪予認定。
三、按行政院依懲治走私條例公告管制物品項目及其數額丙項第一款規定，一次私運
    洋煙，其總額由海關照緝獲時之完稅價格計算，超過新台幣十萬元者（外幣按當
    時辦理外匯銀行買進價格折算），管制其進出口。本件被告己○○在新竹外海三
    十海浬處之公海海域私運管制物品之附表一所示洋煙進口逾公告數額，核其所為
    ，係犯懲治走私條例第二條第一項私運管制品罪。被告己○○與船員戊○○、乙○○彼此間，有犯意之聯絡及行為之分擔，均為共同正犯。
四、原審因予論科，原非無見，惟查：(一)被告己○○在新竹外海三十海浬處之公海向
    大陸漁船上之漁民販入之附表一二所示物品，尚無證據證明該等物品係自大陸地
    區私運至公海後再由被告己○○接駁轉運至臺灣地區，亦無積極證據證明查扣之
    附表二所示物品屬行政院依懲治走私條例公告管制物品項目及其數額丙項之「匪
    偽物品」或丁項所規定「以管制進出口物品論」之物品，原判決謂被告等在公海
    向大陸漁船上之漁民購買附表一二所示物品，私運進入新竹漁港，係與自大陸地
    區私運管制物品進入台灣地區無異，而論以準走私罪，尚有未洽。(二)依台灣省內
    菸酒專賣暫行條例第一條規定：「台灣省內菸酒專賣，暫依本條例之規定」，則
    如非在該施行區域，自無該條例之適用。本件被告己○○等意圖營利，在新竹外
    海三十海浬處之公海販入上述未貼專賣憑證之菸類，走私進入台灣地區之新竹漁
    港，未及販出即被查獲。則被告等販入附表一所示未貼專賣憑證之菸類，既非在
    台灣省內，且尚未賣出，即被查獲，依前開說明，即無由成立台灣省內菸酒專賣
    暫行條例第三十七條第五款之罪，原判決認被告己○○所為，除成立懲治走私條
    例第二條第一項私運管制物品進口逾公告數額罪外，尚牽連犯台灣省內菸酒專賣
    暫行條例第三十七條第五款之罪，從重之私運管制物品進口罪處斷，並將扣案未
    貼專賣憑證之菸類，依該條例第四十條第一款予以宣告沒收，有適用法則不當之
    違法。被告己○○上訴仍執陳詞否認犯行，雖無理由，惟原判決因有上開可議，
    仍無可維持，應予撤銷改判。爰審酌被告己○○曾有違反藥物藥商管理法及國家
    安全法之前科，有本院被告全國前案紀錄表可佐，其素行不佳，不思以捕漁為生
    ，竟萌走私牟利之犯意，企圖走私洋煙進入台灣地區販售圖利而影響國內物價及
    交易秩序，及其私運管制物品之數量，所生損害及其犯罪後態度等一切情狀，量
    處如主文所示之刑；又扣案之附表一所示「七星牌」香煙三萬六千包、「峰牌」
    香煙二百五十包係被告己○○犯罪所得之物，業據其供承在卷，爰依法宣告沒收
    之。至於附表二所示之手錶、雞睪丸、鴨舌頭，業經財政部台北關稅局沒入，有
    該局八七丁字第二八二四號處分書一紙附卷可參（見原審卷第十九頁），已不復
    存在，且該部分因非上開犯罪事實之一部分，故不得為沒收之諭知。另扣案之嘉
    納魚五百公斤，業經被告己○○等人供稱係自行捕獲，本院亦查無其他證據可資
    證明係渠等購自大陸人民，既非犯罪所得之物，爰不得為沒收之諭知，併予敘明
    。
五、公訴意旨另略以：被告己○○於前揭時地駕駛「景富號」漁船除私運附表一所示
    管制物品外，同時一次私運附表二所示物品及嘉納魚五百公斤等農漁產品，亦牽
    連犯懲治走私條例第二條第一項之私運管制物品進口罪及台灣省菸酒專賣暫行條
    例第三十七條第五款之販賣未貼專賣憑證菸類罪嫌云云。惟查：(一)被告己○○在
    新竹外海三十海浬處之公海向大陸漁船上之漁民販入之附表二所示物品，因尚無
    證據證明在公海交易之該等物品係由大陸地區所私運出來，亦無積極證據證明該
    等物品係屬行政院依懲治走私條例公告管制物品項目及其數額丙項之「匪偽物品
    」或丁項所規定「以管制進出口物品論」之物品（詳見前述理由二─(三)）；另扣
    案之嘉納魚五百公斤，業經被告己○○等人供稱係自行捕獲，非屬管制物品。此
    外，本院亦查無其他積極證據可資證明附表二所示物品及前述嘉納魚係被告己○○等自大陸地區運出或屬公告管制之物品。(二)另被告己○○等意圖營利，在新竹
    外海三十海浬處之公海販入附表一所示未貼專賣憑證之菸類，走私進入台灣地區
    之新竹漁港，未及販出即被查獲。因被告等販入附表一所示未貼專賣憑證之菸類
    ，既非在台灣省內，且尚未賣出，即被查獲，尚無由成立台灣省內菸酒專賣暫行
    條例第三十七條第五款之罪，檢察官認認被告己○○所為，除成立懲治走私條例
    第二條第一項私運管制物品進口逾公告數額罪外，尚牽連犯台灣省內菸酒專賣暫
    行條例第三十七條第五款之罪，應從重之私運管制物品進口罪處斷，顯有誤解。
    綜上，不能證明被告己○○此部分之犯行，原應為無罪之諭知，然因此部分檢察
    官認與前開論罪科刑部分，為實質的一罪或有牽連之裁判上一罪關係，故不另為
    無罪之諭知，併此敘明。
六、據上論斷，應依刑事訴訟法第三百六十九條第一項前段、第三百六十四條、第二
    百九十九條第一項前段，懲治走私條例第二條第一項、第十一條，刑法第二十八
    條、第三十八條第一項第三款，判決如主文。


司法院資訊處製作；財團法人民間司法改革基金會備份。
